【裁判字號】    99,監,312
【裁判日期】    991011
【裁判案由】    許可監護人行為
【裁判全文】
臺灣臺北地方法院民事裁定               99年度監字第312號
聲  請  人  甲○○
上列聲請人聲請許可處分受監護宣之人乙○○財產事件，本院裁
定如下：
    主  文
聲請駁回。
聲請程序費用新臺幣壹仟元由聲請人負擔。
    理  由
一、聲請意旨略以：聲請人前經鈞院以99年度監字第16號裁定獲
    准任受監護宣告之人乙○○之監護人，並經聲請人會同鈞院
    所選任會同開具財產清冊之人陳玉霜整理受監護宣告之人乙
    ○○之財產。因受監護宣告之人乙○○需支付看護及醫療支
    出，其費用龐大，而受監護宣告之人乙○○所有位於臺北市
    ○○區○○段4小段44地號土地（持分1/4，面積135平方公
    尺）及其上門牌號碼臺北市○○街221巷3弄13號房屋（下稱
    系爭不動產），早於民國89年2月3日即向五信貸款新臺幣（
    下同）390萬元，並借款予受監護宣告之人乙○○之子陳敏
    庭及陳敏堂，由渠等共同負擔貸款，於92年11月10日由聲請
    人代陳敏庭繳納每月14,850元之貸款，而自97年6月後陳敏
    堂赴大陸經商，至此全部由聲請人按月轉帳27,650元至受監
    護宣告之人乙○○戶頭以支付貸款。嗣後系爭不動產遭台灣
    中小企業銀行查封，經聲請人與該行協商，由聲請人支付10
    0萬元後，已經該行撤回假扣押之聲請。目前受監護宣告之
    人乙○○狀況及名義，已不可能向金融機構貸款，僅有將系
    爭不動產直接處分，然考量陳敏堂在大陸經商，如返台得有
    棲身之所，為此仍欲將系爭不動產移轉登記予聲請人，由聲
    請人向銀行重新貸款，如此既能解決龐大醫藥費支出，又可
    保留系爭不動產，再受監護宣告之人乙○○自97年9月30日
    受傷後迄今之龐大醫療費用大部分係由聲請人支付，經其他
    兄弟姐妹同意，爰聲請將系爭不動產移轉登記予聲請人等語
    。
二、按代理人非經本人之許諾，不得為本人與自己之法律行為，
    亦不得既為第三人之代理人，而為本人與第三人之法律行為
    。但其法律行為，係專履行債務者，不在此限。民法第106
    條定有明文。又監護人之行為與受監護宣告之人之利益相反
    或依法不得代理時，法院得因監護人、受監護宣告之人、主
    管機關、社會福利機構或其他利害關係人之聲請或依職權，
    為受監護宣告之人選任特別代理人，此觀民法第1113條準用
    同法第1098條第2項規定自明。查，本件聲請人主張有關其
    經本院以99年度監宣字第16號裁定選定其為監護人，並經其
    會同本院前開裁定所指定之會同開具財產清冊之人陳玉霜陳
    報相對人之財產清冊（本院99年度監字第280號）等情，業
    據其提出本院前開99年度監宣字第16號民事裁定、確定證明
    書活期儲蓄存款存摺、匯款申請書等件影本為證。然查，聲
    請人為受監護宣告之人乙○○之監護人，其聲請辦理系爭不
    動產移轉登記予聲請人自己之事宜，形同代理為本人與自己
    之法律行為，依前揭規定為法所不許；且此如辦理上開事宜
    ，亦與受監護宣告之人乙○○之利害相反，揆諸前揭說明亦
    應依法選任特別代理人，由特別代理人代理受監護宣告之人
    乙○○聲請始得為之，是本件聲請人逕行將系爭不動產移轉
    登記予聲請人自己，於法即有未合，應予駁回
三、依非訟事件法第21條第1項，裁定如主文。
中    華    民    國    99    年    10    月    11    日
                  家事法庭法  官  蔡政哲
以上正本係照原本作成。
如不服本裁定應於送達後10日內向本院提出抗告狀，並繳納抗告
費新臺幣1,000元。
中    華    民    國    99    年    10    月    12    日
                          書記官  孫捷音

司法院資訊處製作；財團法人民間司法改革基金會備份。
